【裁判字號】    99,易,2393
【裁判日期】    991130
【裁判案由】    竊盜
【裁判全文】
臺灣臺中地方法院刑事判決              99年度易字第2393號
公  訴  人  臺灣臺中地方法院檢察署檢察官
被      告  張益源
上列被告因竊盜案件，經檢察官提起公訴（99年度偵字第13238
號），本院判決如下：
  主  文
張益源無罪。
     理  由
一、公訴意旨略以：被告張益源意圖為自己不法之所有，於民國
    99年3月14日7時10分許，在臺中縣大里市○○路46號前，竊
    取游承樺所有之引擎號碼為KC416577號、車牌號碼BS9-138
    號之機車1部（價值約新臺幣1萬元），得手後，為逃避警方
    之查緝，將其原所騎乘引擎已故障無法使用之車牌號碼IZI-
    827號機車車牌拔下，懸掛在其所竊得之上開引擎號碼為KC4
    16577號之機車上。嗣於99年5月17日，其騎乘上揭懸掛IZI-
    827號車牌機車，在臺中縣大里市○○路178號前，為警查獲
    因認被告涉有刑法第320條第1項竊盜罪嫌。
二、按犯罪事實應依證據認定之，無證據不得推定其犯罪事實，
    不能證明被告犯罪者，應諭知無罪之判決，刑事訴訟法第
    154條、第301條第1項分別定有明文。
三、公訴人認被告張益源涉有竊盜罪嫌，無非係以證人即游承樺
    之母周鈺家於警詢時證述及卷附之臺中縣警察局車輛尋獲電
    腦輸入單、扣押物品目錄表、贓物認領保管單、刑案現場測
    繪圖、照片8張、員警職務報告書等為其論據。訊據被告張
    益源於警偵訊及本院審理中始終堅決否認有何竊盜情事，辯
    稱：我的機車是我母親的，本來也是銀色，後來因為引擎壞
    掉，剛好證人賴正杰的朋友、綽號「阿達」之人有來找證人
    賴正杰，看到我在那邊修理機車，說贓物市場比較便宜，且
    只是買零件而已，我就把機車交給他修理，之後他說車已修
    好，面板也有換過，是順便要送我的，我拿就新臺幣2,500
    元的修理費給他，因為「阿達」一開始就表明是「殺肉廠（
    指贓車屠宰場之意）」的價錢，我才會交給他修理，我確實
    未竊盜該車等語。經查：
  (一)被告持有前開失竊車輛一事，固為被告及公訴人所不爭之事
    實，惟被害人周鈺家於警訊時僅指述其子游承樺所有前揭機
    車於上開時、地為人所竊取等情，然其並無從確知究係何人
    所為，更未指稱被告有竊盜該車之情事，此有警訊筆錄在卷
    可稽（見中縣霧警偵字第0990051631號卷第8至9頁），是以
    被害人之指述既無從直指被告即為本案真正行為人，公訴人
    以此據為認定被告犯嫌之證據，即有誤會；且觀諸公訴人另
    憑以認定被告犯嫌之臺中縣警察局車輛尋獲電腦輸入單、扣
    押物品目錄表、贓物認領保管單、刑案現場測繪圖、照片8
    張及員警職務報告等亦僅足為被害人上述證言內容之佐證，
    無足證明該機車係被告所竊取。蓋持有贓物，於吾人一般社
    會生活經驗上，可能之原因不只一端，故無從以行為人單純
    持有贓物之事實忖度該行為人取得贓物之來源即為竊盜。是
    單以被告持有上述失竊機車之事實，尚不能逕認被害人所失
    竊之機車係被告行竊所得，則被告是否確有為本件竊盜犯行
    ，實堪生疑。
  (二)再被告於警、偵訊時及本院審理時始終堅稱其所騎乘之車號
    IZI-827號重機車於99年3月間因引擎故障，被告自行修理不
    成，適某真實姓名年籍均不詳、綽號「阿達」之人至被告位
    於大里市○○路47號租屋處樓上尋找證人賴正杰，該「阿達
    」之人向其自稱可從機車解體場取得廉價之機車零件以新臺
    幣2,500元幫其維修機車，因其當時一時缺錢，無法負擔機
    車行之維修價位，便將該車及車鑰匙交由該「阿達」之人負
    責維修，該「阿達」之人於隔天便將車維修完畢並打電話通
    知其到臺中市○○路○段與東山路口附近取車，其發現該車
    除座位旁的兩塊側板是其原車外，其餘零件都不是其原車的
    零件等語，業據其於警、偵訊及本院審理中供述甚詳，並核
    與警方事後查扣得該車之外觀情狀相符，有臺中縣警察局霧
    峰分局仁化派出所警員張榮洲所出具之職務報告及該車照片
    等附警卷可查。另證人賴正杰於本院審理中證述：我有兩個
    朋友叫「阿達」，一個是住在大里叫陳耿達，一個是住在彰
    化，名字中沒有「達」字，約與我同歲數，姓蘇，彰化縣田
    中縣人，我沒有看到「阿達」幫被告修車，我常常看到被告
    在他家樓下修他的機車，我不知道被告有否把他的機車交給
    「阿達」修理，在彰化的那位「阿達」有來找我，但是我不
    知道他有沒有幫被告修車，我也不知道被告有與他相約在文
    心路這件事，˙˙˙彰化那位「阿達」在賣藥，之前有在修
    車等語，其雖未曾親眼目睹被告將車輛交予該「阿達」之人
    修理之情，但依其上開證述內容，確可見被告之車輛早已故
    障，且被告一再嘗試自行修理未果，則在此情況下，被告為
    節省修車費用，而聽從該「阿達」之人之建議，以循至贓車
    解體市場取得零件之方式修車，洵情自有可能。再者，本案
    機車於99年3月14日失竊至尋獲日99年5月17日已逾2月，期
    間持有人若有所更易或失竊後即遭解體將零件分售，均有可
    能，且據被告所述，該「阿達」之人於伊始即告知係要以機
    車解體場之便宜零件更換，而該「阿達」之人修理完畢之機
    車座位旁兩塊側板仍為被告原車零件，並非全數更換，此亦
    與實務上常見之「藉屍還魂車輛」相似，益徵被告前開所述
    ，確有可能。是本件被告雖未能明確提供該「阿達」之真實
    姓名、地址等年籍資料以供調查，另本院經據證人賴正杰上
    開所提線索，亦未能進一步查得該「阿達」之人之相關人別
    資料，致未能傳喚其到庭以明確探求被告前揭辯解之真偽，
    然如前述，持有贓物之來源既不只一端，仍不得以此無法查
    證之消極事實，即積極推定被告有本案竊盜犯行，換言之，
    即無從單以被告上開所指無從查證，即遽為被告有竊取本案
    機車之積極證據。
四、綜上所述，公訴人憑以認定被告涉犯竊盜罪嫌之證據，尚未
    能積極證明被告確係竊取本件機車之行為人，自難單以被告
    之辯解無從查證，即於缺乏積極證據之情況下，遽令其負本
    件竊盜罪責。此外，本院復查無其他積極證據足認被告有公
    訴意旨所指竊盜犯行，應認不能證明被告犯罪，揆諸前揭法
    條意旨，即應為有利於被告之認定，為其無罪之諭知。至被
    告是否涉有贓物犯行，應由檢察官另行偵辦，附此敘明。
據上論斷，應依刑事訴訟法第301條第1項，判決如主文。
本案經檢察官劉文賓到庭執行職務。
中    華    民    國    99    年    11    月    30    日
                  刑事第十八庭  法  官  林世民
以上正本證明與原本無異。
檢察官如不服本判決應於收受判決後10日內向本院提出上訴書狀
，並應敘述具體理由；其未敘述上訴理由者，應於上訴期間屆滿
後20日內向本院補提理由書（均須按他造當事人之人數附繕本）
「切勿逕送上級法院」。
被告張益源不得上訴。            書記官  紀俊源
中    華    民    國    99    年    11    月    30    日

司法院資訊處製作；財團法人民間司法改革基金會備份。
